【裁判字號】    98,易,156
【裁判日期】    980909
【裁判案由】    詐欺
【裁判全文】
臺灣宜蘭地方法院刑事判決               98年度易字第156號
公  訴  人  臺灣宜蘭地方法院檢察署檢察官
被      告  乙○○
上列被告因詐欺案件，經檢察官提起公訴（97年度偵字第4482號
），本院判決如下：
    主  文
乙○○幫助犯詐欺取財罪，處有期徒刑月，如易科罰金，以新
台幣壹仟元折算壹日。
    事  實
一、乙○○基於幫助他人實施詐欺取財犯罪之不確定故意，於民
    國97年5月2日前之某日不詳時間，在臺北火車站附近之速食
    店內，將其申辦之中華郵政股份有限公司員山郵局（下稱員
    山郵局）帳號0000000號帳戶之存摺封面影本、提款卡、密
    碼提供予自稱姓劉、姓名年籍均不詳之人使用，嗣該不詳之
    人所屬之詐騙集團成員於97年5月2日晚間10時55分許以電話
    向甲○○佯稱甲○○購物所簽帳單為分期付款，要幫甲○○
    取消，要求甲○○依指示前往自動櫃員機操作，甲○○不疑
    有他，陷於錯誤，於97年5月3日凌晨零時9分至翌（4）日下
    午1時10分共匯款11次，總金額新台幣（下同）345,966元，
    其中於97年5月4日下午1時10分匯入29,983元至乙○○上開
    帳戶，旋即遭提領。嗣甲○○發覺受騙報警處理，始查知上
    情。
二、案經臺北縣政府政府警察局新店分局報請臺灣宜蘭地方法院
    檢察署檢察官偵查起訴。
    理  由
一、訊據被告乙○○固坦承於97年5月初某日時，在臺北火車站
    附近之速食店，將其員山郵局帳戶之存摺封面影本、提款卡
    、密碼交予他人等情，惟矢口否認有幫助詐欺取財犯行，並
    辯稱：伊是5月初看報紙廣告去應徵司機，伊是與對方約在
    台北火車站附近麥當勞見面，對方只有說他姓「劉」，伊交
    給對方身分證影本、存摺封面影本、提款卡、密碼，對方是
    說薪資要轉帳，因為伊急著找工作，所以沒有發現被騙，過
    2天對方叫伊去上班，但是伊在林森北路的欣欣百貨等不到
    人，知道被騙之後，伊打電話給郵局要掛失，但郵局說沒有
    辦法，因為已經變成警示帳戶，伊馬上主動去蘆洲警察局說
    明云云。經查：
  (一)被害人甲○○於97年5月2日晚間10時55分許接獲詐騙集團成
    員電話，謊稱被害人甲○○因購物所簽帳單為分期付款，要
    幫其取消，要求被害人依指示前往自動櫃員機操作，被害人
    因此陷於錯誤，先後匯款11次至詐騙集團指定帳戶，其中於
    97年5月4日下午1時10分匯入29,983元至被告上開員山郵局
    帳戶等情，業據被害人於警訊中證述在卷（參見警卷第5至7
    頁97年5月4日警訊筆錄），並有被害人所提匯款單據影本在
    卷可證（警卷第16頁），及中華郵政股份有限公司97年9月1
    7日宜營字第0975000747號函檢送被告之員山郵局開戶基本
    資料、客戶歷史交易清單（警卷第8至11頁）附卷可佐。
  (二)被告雖辯稱係見報紙廣告，因應徵司機需要薪資轉帳，故將
    帳戶資料提供他人，且彰化縣警察局田中分局有查獲該詐騙
    集團云云。依被告所提報紙分類廣告（本院卷第38頁），廣
    告內容為徵求晚班司機，聯絡電話分別為0000000000、0000
    000000號，依彰化縣警察局田中分局98年2月13日田警分偵
    字第0980001687號函檢送之刑事案件報告書及相關筆錄（97
    年度偵字第4482號卷第11至30頁），雖有詐騙集團於報紙上
    刊登應徵工作廣告，吸引被害人於應徵工作時，騙取被害人
    之金融機構帳戶資料，該案嗣經臺灣彰化地方法院檢察署檢
    察官偵查後起訴，惟該詐騙集團騙取被害人金融機構帳戶資
    料之手法，係於報紙上刊登「夜天使徵男工作人員」之廣告
    ，並以行動電話號碼0000000000號為聯絡電話，就其廣告內
    容與聯絡方式，均和被告所稱手法迥然不同。再依被告前開
    員山郵局帳戶之交易明細，於97年4月10日存入30,000元後
    ，帳戶餘額計有30,049元，其後於97年4月12日、同月15日
    ，帳戶金額遭提領後僅餘49元，於97年5月2日帳戶重設密碼
    ，於97年5月4日即有被害人匯入款項，此與一般出售帳戶予
    詐騙集團情形中，原所有人因不再使用該帳戶，及詐騙集團
    成員為避免原所有人提領帳戶金錢，多有將帳戶金額幾近提
    領一空或重設帳戶密碼之情形相符。且被告為智識健全之成
    年人，於應徵工作時，關於對方之公司名稱、工作地點、工
    作內容均無知悉之情形下，即提供自身之帳戶資料，況對方
    之目的如為騙取帳戶資料，亦無必要事後另行通知被告在欣
    欣百貨等候接洽，竟讓被告空等而引其疑竇，是被告上開辯
    解要無足採。
  (三)按於金融機構辦理開戶，並無特殊之資格限制，於正常情形
    下一般人可於不同之金融機構同時申辦帳戶，且金融存款帳
    戶事關存戶個人財產權益之保障，其與儲戶存摺、金融卡相
    結合，專屬性、私密性更形提高，除非本人或與本人具密切
    之關係者，難認有何理由可自由使用本人之存摺及金融卡，
    一般人亦均有應妥善保管上開物件，防止被他人冒用之認知
    ，若任意提供自己帳戶之相關物件資料予不明人士使用，將
    有遭他人作為詐欺犯罪時，非正當資金進出之用之不法用途
    ，此均為具有社會生活經驗之成年人所得認識。本件被告任
    意將存摺影本、金融卡、密碼提供他人使用，足認其有容認
    帳戶供他人作為詐欺犯罪時使用之未必故意。綜上所述，其
    犯行堪以認定，應依法論科。
三、被告將其帳戶提供他人使用，幫助詐騙集團成員實施詐欺取
    財犯行，核其所為，係犯刑法第339條第1項詐欺取財罪之幫
    助犯。又被告係幫助他人犯罪，為幫助犯，依刑法第30條第
    2項減輕其刑。爰審酌被告犯罪之目的、手段，犯罪所生之
    損害，及犯罪後之態度等一切情狀，量處如主文所示之刑，
    及諭知易科罰金之折算標準，以示懲儆。
據上論斷，應依刑事訴訟法第299條第1項前段，刑法第339條第
1項、第30條、第41條第1項前段，刑法施行法第1條之1第1項、
第2項前段，判決如主文。
本案經檢察官郭欣怡到庭執行職務
中    華    民    國    98    年    9     月    9     日
                  刑事第四庭審判長法  官  林楨森
                                  法  官  蔡仁昭
                                  法  官  辜漢忠
以上正本證明與原本無異。
如不服本判決應於收受送達後十日內向本院提出上訴書狀，並應
敘述具體理由；其未敘述上述理由者，應於上訴期間屆滿後二十
日內向本院補提理由書(均須按他造當事人之人數附繕本)「切勿
逕送上級法院」。
                                  書記官  許麗汝
中    華    民    國    98    年    9     月    10    日
附錄本案論罪科刑法條：
刑法第339條第1項
意圖為自己或第三人不法之所有，以詐術使人將本人或第三人之
物交付者，處5年以下有期徒刑、拘役或科或併科1千元以下罰金
。


司法院資訊處製作；財團法人民間司法改革基金會備份。
